臺灣臺南地方法院刑事判決
111年度金訴字第401號
公  訴  人  臺灣臺南地方檢察署檢察官
被      告  吳傳智



            陳威德




上列被告因詐欺等案件，經檢察官就本院111年度金訴字第247號
案件追加起訴（109年度偵字第23001號、110年度偵緝字第590號
），本院判決如下：
    主  文
本件公訴不受理。
    理  由
一、本件追加起訴意旨略以：被告吳傳智（所涉附表編號6之部
    分，另行併案，不在追加起訴範圍）、陳威德自民國109年7
    月初及9月間某日起，分別以「天使」及「小胖」之暱稱，
    陸續參與暱稱「小新」、「坦克車」、「小豬」、「阿呆」
    及其他姓名年籍不詳之人所組成之3人以上，以實施詐術為
    手段，具有持續性及牟利性之有結構性犯罪組織之詐欺集團
    （吳傳智所涉參與犯罪組織罪嫌，另案業經臺灣高雄地方法
    院110年度審金訴字第11號判決有罪確定；陳威德所涉參與
    犯罪組織罪嫌，另案經臺灣高雄地方檢察署檢察官以109年
    度偵字第24031號提起公訴，均非在追加起訴範圍），吳傳
    智擔任包裏手及車手，負責至各地空軍一號客運站領取被害
    人遭騙而寄送之金融帳戶資料包裏，再持包裏內之被害人提
    款卡提領其他被害人遭詐欺而匯入之款項，並從中獲取新臺
    幣（下同）1000元至3000元不等之報酬；陳威德經由吳傳智
    介紹加入集團，擔任收水手，負責收取吳傳智持人頭帳戶提
    款卡提領被害人遭詐欺而匯入之款項，從中獲取所提領金額
    之1%為報酬。待渠等加入該集團後，即與「小新」、「坦克
    車」、「小豬」、「阿呆」及其他集團成員間，共同意圖為
    自己或第三人不法之所有及掩飾或隱匿詐欺犯罪所得之來源
    、去向，基於3人以上共同詐欺取財及洗錢之犯意聯絡，分
    別為下列行為：㈠該詐騙集團成員，於附表所示之時間，以
    附表所示之方式，詐騙附表所示之張雅晴、胡家禎、莊學遠
    、陳品翰、宋文君、吳晏萱等6人，致張雅晴、胡家禎、莊
    學遠、陳品翰、宋文君、吳晏萱等6人均陷於錯誤，而於附
    表所示之時間、地點，依指示轉帳或存款附表所示之金額，
    至附表所示之人頭帳戶。㈡於附表所示之人遭詐騙之同時，
    吳傳智即依指示至空軍一號客運高雄建國站及臺南安定站領
    取人頭帳戶資料包裏，並於領取後持包裏內之黃繹心彰化銀
    行、陳慧雪國泰世華銀行、彭麒蓉台灣銀行等人頭帳戶提款
    卡，依指示於附表所示之提款時間、地點，提領附表所示張
    雅晴、胡家禎、莊學遠、陳品翰、宋文君、吳晏萱等6人遭
    詐騙而轉帳或存入之款項。得手後旋即在附表所示提款地點
    附近，將所領贓款交水於陳威德，嗣當日吳傳智結束所有提
    領行為後，陳威德再依「小新」指示，將吳傳智所交付之贓
    款，全數再交予吳傳智，吳傳智打電話託其女友李怡潔（另
    為不起訴處分）叫計程車後，搭乘不知情之李建東所駕駛之
    車牌號碼000-0000號白牌計程車至臺南高鐵站，轉乘高鐵至
    臺中後，再搭計程車至苗栗公館交流道附近，將贓款交予詐
    欺集團其他成員，以此層層轉交之方式，隱匿詐欺犯罪所得
    贓款之去向。嗣因上開張雅晴、胡家禎、莊學遠、陳品翰、
    宋文君、吳晏萱等6人查覺有異報警，而為警循線查獲。因
    認被告吳傳智、陳威德二人，均涉犯刑法第339條之4第1項
    第2款、洗錢防制法第14條第1項之3人以上共同詐欺取財及
    洗錢罪嫌。
二、按刑事訴訟法第303條第1款規定，起訴之程序違背規定者，
    應諭知不受理之判決；又依刑事訴訟法第265條第1項規定，
    於第一審辯論終結前，得就與本案相牽連之犯罪或本罪之誣
    告罪，追加起訴。此係就與已經起訴之案件並無單一性不可
    分關係之相牽連犯罪（指刑事訴訟法第7條所列案件），在
    原起訴案件第一審辯論終結前，追加獨立之新訴，蓋二者之
    當事人或證據多共通，藉與本案之程序合併進行以求訴訟經
    濟，故追加起訴限於第一審辯論終結前為之，始得有效達此
    目的，此為其訴訟合法之要件，自應優先審查。檢察官既捨
    一般起訴方式而選擇以追加起訴之方式為之，自應受此時間
    要件之拘束，違反上開規定而追加起訴，其追加起訴之程序
    違背規定，應諭知不受理之判決。並無所謂追加起訴祇須具
    備刑事訴訟法第264條第2項規定之法定記載程式，即可不論
    是否合法，均應以實體判決終結其訴訟關係之可言（最高法
    院26年渝上字第1057號判例要旨及106年度台上字第921號、
    104年度台上字第1886號、100年度台非字第107號、100年度
    台上字第1738號、99年度台上字第8049號判決意旨參照）。
三、經查：公訴人係以本案與本院111年度金訴字第247號案件之
    被告吳傳智所犯詐欺等案件，為一人犯數罪及數人共犯一罪
    之相牽連案件，而追加起訴。惟本院111年度金訴字第247號
    案件，業於111年4月27日辯論終結，定於同年5月11日宣示
    判決，此有該案審判筆錄及刑事判決各1件附卷可稽（本院
    卷第55至73頁）。而本案公訴人係於111年5月23日以南檢文
    毅109偵23001字第119035824號函提出書狀追加起訴，並於
    同日繫屬本院，有上開函文及本院收文戳章在卷可按（見本
    院卷第5頁），是本案公訴人既係於原起訴案件（即本院111
    年度金訴字第247號案件）第一審言詞辯論終結後始行追加
    起訴，揆諸上開說明，本件追加起訴已逾上開「時間上之限
    制」，其追加起訴之程序即屬違背規定，且無從補正，爰不
    經言詞辯論，逕諭知不受理之判決。
據上論斷，應依刑事訴訟法第303條第1款、第307條，判決如主
文。
本案經檢察官柯博齡追加起訴。
中　　華　　民　　國　　111 　年　　5 　　月　　25　　日
　　　　　　　　　　刑事第五庭 審判長法　官  鍾邦久
                                     法  官  蔡奇秀
                                     法  官  林欣玲
以上正本證明與原本無異。
如不服本判決應於收受本判決後20日內向本院提出上訴書狀，並
應敘述具體理由。其未敘述上訴理由者，應於上訴期間屆滿後20
日內向本院補提理由書狀（均須按他造當事人之人數附繕本）「
切勿逕送上級法院」。 
　　　　　　　　　　　　　　　　     書記官　莊文茹　　
中　　華　　民　　國　　111 　年　　5 　　月　　26　　日

附表：
編號 被害人 詐騙方式及經過 轉存時地、金額及轉存入之人頭帳戶 提款及收水車手 提款時地及金額 1 張雅晴(提告) 詐欺集團成員於109年9月8日18時50分許起，分別假冒某飯店業者及中國信託銀行客服人員，先後以電話聯絡張雅晴，佯稱：其先前預定之房間，因系統錯誤導致多訂8間房間，須透過轉帳方式解除設定云云，致張雅晴陷於錯誤，而依指示於右列時地，操作自動櫃員機為轉帳。 張雅晴於109年9月8日19時48分許，在臺北市中國信託銀行某分行，操作自動櫃員機，自其帳號000-000000000000號中國信託銀行帳戶，轉帳12,123元，至帳號000-000000000000號之戶名「陳慧雪」國泰世華銀行帳戶。 吳傳智提款 陳威德收水 ①吳傳智於109年9月8日20時38分59秒許，在臺南市○○區○○路00號第一銀行麻豆分行，持左列帳號000-000000000000號陳慧雪國泰世華銀行人頭帳戶提款卡，操作ATM，提領20,000元。 ②吳傳智於109年9月8日20時39分49秒許，在臺南市○○區○○路00號第一銀行麻豆分行，持左列帳號000-000000000000號陳慧雪國泰世華銀行人頭帳戶提款卡，操作ATM，提領17,000元。 ③吳傳智於109年9月8日20時40分56秒許，在臺南市○○區○○路00號第一銀行麻豆分行，持左列帳號000-000000000000號陳慧雪國泰世華銀行人頭帳戶提款卡，操作ATM，提領1,000元。 2 胡家禎(提告) 詐欺集團成員於109年9月8日18時30分許起，假冒某按摩店人員及銀行業務人員，先後以電話與胡家禎聯絡，佯稱：其先前按摩之消費，因業務疏失誤刷了2萬元，須透過網路銀行轉帳更正云云，致胡家禎陷於錯誤，而於右列時地，操作網路銀行為轉帳。 ①胡家禎於109年9月8日19時44分許，在臺北市內湖區文德路住處，經由合作金庫網路銀行，自其合作金庫銀行帳號000-0000000000000帳戶，轉帳50,001元，至帳號000-000000000000號之戶名「陳慧雪」國泰世華銀行帳戶。 ②胡家禎於109年9月8日19時55分許，在臺北市內湖區文德路住處，經由合作金庫網路銀行，自其合作金庫銀行帳號000-0000000000000帳戶，轉帳9,137元，至帳號000-00000000000000號之戶名「林志昇」台東大同路郵局帳戶。 吳傳智提款陳威德收水 ①吳傳智於109年9月8日20時37分02秒許，在臺南市○○區○○路00號第一銀行麻豆分行，持左列帳號000-000000000000號陳慧雪國泰世華銀行人頭帳戶提款卡，操作ATM，提領20,000元。 ②吳傳智於109年9月8日20時37分43秒許，在臺南市○○區○○路00號第一銀行麻豆分行，持左列帳號000-000000000000號陳慧雪國泰世華銀行人頭帳戶提款卡，操作ATM，提領20,000元。 ③吳傳智於109年9月8日20時38分21秒許，在臺南市○○區○○路00號第一銀行麻豆分行，持左列帳號000-000000000000號陳慧雪國泰世華銀行人頭帳戶提款卡，操作ATM，提領20,000元。 3 莊學遠(提告) 詐欺集團成員於109年9月8日18時55分許前某時起，假冒某飯店業者，以電話與莊學遠聯絡，佯稱：其先前以手機APP-FUNNOW網站訂房，以網路信用卡刷卡消費是錯誤的，須依指示操作自動櫃員機解除此錯誤云云，致莊學遠陷於錯誤，而依指示於右列時地，操作自動櫃員機為轉帳。 ①莊學遠於109年9月8日18時55分許，在臺北市臺灣大學內郵局，操作自動櫃員機，自其郵局帳號000-000000000000號帳戶，轉帳29,989元，至帳號000-00000000000000號之戶名「黃繹心」彰化商業銀行帳戶。 ②莊學遠於109年9月8日19時21分許，在臺北市臺灣大學內7-11超商，操作自動櫃員機，自其郵局帳號000-000000000000號帳戶，跨行存款29,985元，至帳號000-00000000000000號之戶名「黃繹心」彰化商業銀行帳戶。 ③莊學遠於109年9月8日19時27分許，在臺北市臺灣大學內7-11超商，操作自動櫃員機，自其郵局帳號000-00000000000000號帳戶，跨行存款29,985元，至帳號000-000000000000號之戶名「陳慧雪」國泰世華銀行帳戶。 ④莊學遠於109年9月8日19時32分許，在臺北市臺灣大學內7-11超商，操作自動櫃員機，自其台北富邦銀行帳號000-000000000000號帳戶，轉帳29,989元，至帳號000-00000000000000號之戶名「黃繹心」彰化商業銀行帳戶。 吳傳智提款陳威德收水 ①吳傳智於109年9月8日19時36分22秒許，在臺南市○○區○○路000號麻豆區農會，持左列帳號000-00000000000000號黃繹心彰化銀行人頭帳戶提款卡，操作ATM，提領10,000元。 ②吳傳智於109年9月8日19時36分59秒許，在臺南市○○區○○路000號麻豆區農會，持左列帳號000-00000000000000號黃繹心彰化銀行人頭帳戶提款卡，操作ATM，提領20,000元。 ③吳傳智於109年9月8日19時38分47秒許，在臺南市○○區○○路000號麻豆區農會，持左列帳號000-00000000000000號黃繹心彰化銀行人頭帳戶提款卡，操作ATM，提領20,000元。 ④吳傳智於109年9月8日19時39分19秒許，在臺南市○○區○○路000號麻豆區農會，持左列帳號000-00000000000000號黃繹心彰化銀行人頭帳戶提款卡，操作ATM，提領20,000元。 ⑤吳傳智於109年9月8日19時40分05秒許，在臺南市○○區○○路000號麻豆區農會，持左列帳號000-00000000000000號黃繹心彰化銀行人頭帳戶提款卡，操作ATM，提領16,000元。 ⑥吳傳智於109年9月8日19時50分15秒許，在臺南市○○區○○路00號全家超商麻豆興門市，持左列帳號000-000000000000號陳慧雪國泰世華銀行人頭帳戶提款卡，操作ATM，提領20,000元。 ⑦吳傳智於109年9月8日20時33分57秒許，在臺南市○○區○○路00號第一銀行麻豆分行，持左列帳號000-000000000000號陳慧雪國泰世華銀行人頭帳戶提款卡，操作ATM，提領20,000元。 4 陳品翰(提告) 詐欺集團成員於109年9月8日18時46分許起，分別假冒某飯店業者及台新銀行之客服人員，先後以電話與陳品翰聯絡，佯稱：其先前預定之房間，因作業疏失誤訂為20間房間，若不解除訂單將會被台新銀行扣款，惟可操作自動櫃員機解除云云，致陳品翰陷於錯誤，而依指示於右列時地，操作自動櫃員機為轉帳及存款。 ①陳品翰於109年9月8日19時35分許，在新北市○○區○○路00號大遠百百貨公司內，操作遠東商業銀行自動櫃員機，自其郵局帳號000-00000000000000號帳戶，轉帳29,986元，至帳號000-000000000000號之戶名「陳慧雪」國泰世華銀行帳戶。 ②陳品翰於109年9月8日19時39分許，在新北市○○區○○路00號大遠百百貨公司內，操作遠東商業銀行自動櫃員機，自其台新銀行帳號000-00000000000000號帳戶，轉帳29,986元，至帳號000-000000000000號之戶名「陳慧雪」國泰世華銀行帳戶。 ③陳品翰於109年9月8日20時10分許，在新北市○○區○○路0段00號彰化商業銀行，操作自動櫃員機，自其郵局帳號000-00000000000000號帳戶，無卡存款24,000元，至帳號000-00000000000000號之戶名「黃繹心」彰化商業銀行帳戶。 吳傳智提款陳威德收水 ①吳傳智於109年9月8日20時34分43秒許，在臺南市○○區○○路00號第一銀行麻豆分行，持左列帳號000-000000000000號陳慧雪國泰世華銀行人頭帳戶提款卡，操作ATM，提領20,000元。 ②吳傳智於109年9月8日20時35分28秒許，在臺南市○○區○○路00號第一銀行麻豆分行，持左列帳號000-000000000000號陳慧雪國泰世華銀行人頭帳戶提款卡，操作ATM，提領20,000元。 ③吳傳智於109年9月8日20時36分10秒許，在臺南市○○區○○路00號第一銀行麻豆分行，持左列帳號000-000000000000號陳慧雪國泰世華銀行人頭帳戶提款卡，操作ATM，提領20,000元。 ④吳傳智於109年9月8日20時28分39秒許，在臺南市○○區○○路00號全家超商麻豆興門市，持左列帳號000-00000000000000號黃繹心彰化銀行人頭帳戶提款卡，操作ATM，提領20,000元。 ⑤吳傳智於109年9月8日20時29分37秒許，在臺南市○○區○○路00號全家超商麻豆興門市，持左列帳號000-00000000000000號黃繹心彰化銀行人頭帳戶提款卡，操作ATM，提領3,000元。 5 宋文君(提告) 詐欺集團成員於109年9月8日17時38分許起，分別假冒美極品廠商及銀行之客服人員，先後以電話與宋文君聯絡，佯稱：其先前購買之自拍棒，收件時簽署文件錯誤，誤設為批發商，將每月固定自其帳戶扣款48,000元，須依銀行指示操作網路銀行解除設定云云，致宋文君陷於錯誤，而依指示於右列時地，操作網路銀行為轉帳。 ①宋文君於109年9月8日18時28分許，在新北市○○區○○○路00號，操作上海銀行之網路銀行APP，自其上海銀行帳號00000000000000號帳戶，轉帳49,959元，至帳號000-000000000000號之戶名「蕭湘宜」新竹經國路郵局帳戶。 ②宋文君於109年9月8日18時34分許，在新北市○○區○○○路00號，操作上海銀行之網路銀行APP，自其上海銀行帳號00000000000000號帳戶，轉帳49,988元，至帳號000-00000000000號之戶名「彭麒蓉」台灣銀行帳戶。 ③宋文君於109年9月8日18時39分許，在新北市○○區○○○路00號，操作中國信託網路銀行，自其中國信託銀行帳號00000000000000號帳戶，轉帳34,123元，至帳號000-00000000000號之戶名「彭麒蓉」台灣銀行帳戶。 ④宋文君於109年9月8日20時47分許，在新北市○○區○○○路00號，操作中國信託網路銀行，自其中國信託銀行帳號000000000000號帳戶，轉帳99,999元，至帳號000-00000000000000號之戶名「彭麒蓉」桃園成功路郵局帳戶。 ⑤宋文君於109年9月8日20時49分許，在新北市○○區○○○路00號，操作中國信託網路銀行，自其中國信託銀行帳號000000000000號帳戶，轉帳50,015元，至帳號000-00000000000000號之戶名「彭麒蓉」桃園成功路郵局帳戶。 吳傳智提款陳威德收水 ①吳傳智於109年9月8日20時23分26秒許，在臺南市○○區○○路00號全家超商麻豆興門市，持左列帳號000-00000000000號彭麒蓉台灣銀行人頭帳戶提款卡，操作ATM，提領20,000元。 ②吳傳智於109年9月8日20時24分37秒許，在臺南市○○區○○路00號全家超商麻豆興門市，持左列帳號000-00000000000號彭麒蓉台灣銀行人頭帳戶提款卡，操作ATM，提領20,000元。 ③吳傳智於109年9月8日20時26分09秒許，在臺南市○○區○○路00號全家超商麻豆興門市，持左列帳號000-00000000000號彭麒蓉台灣銀行人頭帳戶提款卡，操作ATM，提領17,000元。 ④吳傳智於109年9月8日21時17分16秒許，在臺南市○○區○○路00號麻豆郵局，持左列帳號000-00000000000000號彭麒蓉桃園成功路郵局人頭帳戶提款卡，操作ATM，提領60,000元。 ⑤吳傳智於109年9月8日21時18分37秒許，在臺南市○○區○○路00號麻豆郵局，持左列帳號000-00000000000000號彭麒蓉桃園成功路郵局人頭帳戶提款卡，操作ATM，提領60,000元。 ⑥吳傳智於109年9月8日21時20分16秒許，在臺南市○○區○○路00號麻豆郵局，持左列帳號000-00000000000000號彭麒蓉桃園成功路郵局人頭帳戶提款卡，操作ATM，提領30,000元。 6 吳晏萱(提告) 詐欺集團成員於109年9月8日18時39分許起，假冒某飯店業者及台新銀行客服人員，先後以電話與吳晏萱聯絡，佯稱：其先前以手機APP-FUNNOW網站訂房，以網路信用卡刷卡消費訂購SLV精品旅館，因飯店作業疏失，誤刷20筆訂單，導致其信用卡帳戶將被多扣款2萬元，須依指示操作自動櫃員機及網路銀行解除此錯誤云云，致吳晏萱陷於錯誤，而依指示於右列時地，操作自動櫃員機及網路銀行為轉帳。 ①吳晏萱於109年9月8日19時12分許，在臺北市○○區○○路00號15樓，操作台新銀行之網路銀行APP，自其台新銀行帳號000-00000000000000號帳戶，轉帳35,998元，至帳號000-0000000000000000號之戶名「黃繹心」彰化銀行帳戶。 ②吳晏萱於109年9月8日19時15分許，在臺北市○○區○○路00號15樓，操作台新銀行之網路銀行APP，自其台新銀行帳號000-00000000000000號帳戶，轉帳9,018元，至帳號000-0000000000000000號之戶名「林詩庭」竹崎農會帳戶。 ③吳晏萱於109年9月8日19時18分許，在臺北市○○區○○路00號15樓，操作國泰世華網路銀行，自其國泰世華銀行帳號000-000000000000號帳戶，轉帳7,237元，至帳號000-0000000000000000號之戶名「林詩庭」竹崎農會帳戶。 ④吳晏萱於109年9月8日19時22分許，在臺北市○○區○○路00號15樓，操作國泰世華網路銀行，自其國泰世華銀行帳號000-000000000000號帳戶，轉帳4,012元，至帳號000-0000000000000000號之戶名「林詩庭」竹崎農會帳戶。 吳傳智提款陳威德收水 ①吳傳智於109年9月8日19時37分29秒許，在臺南市○○區○○路000號麻豆區農會，持左列帳號000-00000000000000號黃繹心彰化銀行人頭帳戶提款卡，操作ATM，提領20,000元。 ②吳傳智於109年9月8日19時38分10秒許，在臺南市○○區○○路000號麻豆區農會，持左列帳號000-00000000000000號黃繹心彰化銀行人頭帳戶提款卡，操作ATM，提領20,000元。 【註：吳晏萱左列②至④三筆轉帳至林詩庭竹崎農會人頭帳戶款項，亦經吳傳智所提領，並經臺南地檢署檢察官提起公訴，現由臺灣臺南地方法院分111年度金訴字第247號案審理中】